【裁判字號】    90,訴,1860
【裁判日期】    920821
【裁判案由】    損害賠償
【裁判全文】
臺灣高雄地方法院民事判決  九十年度訴字第一八六○號
    原      告  乙○○
    被      告  謝紹宏原名謝.
    訴訟代理人  甲○○
右當事人間損害賠償事件，本院判決如左：
    主    文
被告應給付原告新台幣壹拾伍萬元及民國八十九年三月十四日起到清償日止，按年息
百分之五計算之利息。
訴訟費用由被告負擔。
本判決於原告以新台幣伍萬元供擔保後得假執行。
原告其餘之訴及假執行之聲請均駁回。
    事實及理由
壹、原告方面：
一、聲請：被告應給付原告新台幣一百五十萬元及民國八十九年三月十四日起到清償
    日止，按年息百分之五計算之利息。原告願供擔保，請准宣告假執行。
二、陳述：被告於八十八年八月二十八日二十二時許，在高雄市○○路與康定路口，
    攔下原告乙○○所搭乘之計程車，夥同十多名不詳姓名年籍之成年男子，將原告
    拖出計程車外，共同以鋁棒毆打原告，致原告受有「後枕部巨大撕裂傷四Ｘ四Ｘ
    四公分、頭頂浮腫四Ｘ四公分、左、右面頰浮腫各為五Ｘ五公分、左上肢瘀血二
    十五Ｘ八公分、右上肢瘀血十六Ｘ十公分、左下肢瘀血十Ｘ六公分、撕裂傷五Ｘ
    二公分、左膝浮腫十Ｘ四公分、左小腿擦傷四Ｘ二公分」之傷害。為此，爰依民
    法侵權行為之規定，請求被告賠償原告精神上之損害一百五十萬元及自起訴狀繕
    本送達翌日即八十九年三月十四日起到清償日止，按法定利率計算之利息。原告
    並願供擔保，請准宣告假執行。
貳、被告方面：
一、聲明：求為判決原告之訴及假執行之聲請均駁回。
二、陳述：兩造為鄰居關係，八十八年八月二十八日二十許，原告要求被告母親甲○
    ○，移走停在原告住處外之機車，致起爭執，原告打傷被告母親，因被告不滿原
    告傷害其母親才會打傷原告，所以損害之發生，原告予有過失。
參、得心證之理由：
一、按：
１、民法第一百八十四條第一項：「因故意或過失，不法侵害他人之權利者，負損害
    賠償責任。故意以背於善良風俗之方法，加損害於他人者亦同。」。又同法第一
    百九十五條第一項前段：「不法侵害他人之身體、健康、名譽、自由、信用、隱
    私、貞操，或不法侵害其他人格法益而情節重大者，被害人雖非財產上之損害，
    亦得請求賠償相當之金額。」。又第二百零三條規定：「應付利息之債務，其利
    率未經約定，亦無法律可據者，週年利率為百分之五。」。
２、民法第二百十七條第一項所謂損害之發生或擴大被害人與有過失，係指被害人之
    行為與債務人之行為損害之共同因者而言，且須被害人於其行為有過失，法院始
    得減輕賠償金額或免除之（最高法院四十八年度台上字第一九八二號號判決意旨
    ），故雙方互毆乃雙方互為侵權行為，與雙方行為為損害之共同原因者有別，無
    民法第二百十七條過失相抵原則之適用（六十八年台上字第九六七號判例）。
二、本件原告主張：被告於八十八年八月二十八日二十二時許，在高雄市○○路與康
    定路口，夥同多位不詳姓名之成年人，共同以鋁棒毆打原告，致原告受有如前所
    述之傷害等情，業據被告自承在卷，並有驗傷單在卷可佐，堪信為真實。又事發
    之原因為同日二十許，原告要求被告母親甲○○，移走停在原告住處外之機車，
    致起爭執，乙○○、甲○○互毆，被告不滿原告傷害其母親才會打傷原告等情，
    亦經兩造所自承，均堪信為真實。
三、綜上所述，被告打傷原告，致原告受有如前所示之傷害，原告自得依民法第一百
    八十四條第一項前段、第一百九十五條第一項前段規定，請求被告賠償精神之慰
    藉金。又雖因原告先打傷被告母親，被告才會毆打原告，但稽諸首開判決及判例
    意旨，並無民法第二百一十七條與有過失之適用。本院審酌原告受傷多處，且遍
    及頭部及全體，又係遭多人持鋁棒圍毆打傷，肉體、精神確受相當之痛苦，及兩
    造學歷均為高職畢業，事發時原告任職牧道有限公司業務員，而被告則有時有工
    作有時無工作，目前在作捷運臨時工，暨兩造之所得收入及資力（參卷附之綜合
    所得稅資料清單及財產歸戶資料，因涉個人隱私，故於判決書中不予詳列）等身
    分、地位，與事發之原因經過，認原告請求一十五萬元為公允，逾此數額之請求
    ，為無理由。從而，原告依據侵權行為之法律關係請求被告賠償一十五萬元及自
    八十九年三月十四日起到清償日止，按法定利率計算之利息，洵屬正當，應予准
    許，逾此金額之請求，即非有據，應予駁回。
四、原告陳明願供擔保，聲請宣告假執行，經核原告勝訴部分，合於法律之規定，爰
    酌定相當之擔保金額宣告之；其餘假執行之聲請，因訴之駁回而失所依附，不予
    准許。
五、又因本件原為刑事附帶民事訴訟，經本院刑事庭移送民事庭審理，故並未徵收裁
    判費，至於送達郵票之費用，則不論原告是否全部勝訴，支出之金額均相同，是
    以原告雖僅部分勝部，但本院認裁判費，仍應由被告全部負擔。
六、結論：本件原告之訴，為一部有理由，一部無理由，並依民事訴訟法第七十九條
    但書、第三百九十條第二項、第三百九十二條，判決如主文。
中      華      民      國    九十二    年      八      月    二十一    日
                              臺灣高雄地法院民事第六庭
~B法      官  洪碩垣
右為正本係照原本作成。
如對本判決上訴，須於判決送達後廿日內向本院提出上訴狀。
中      華      民      國    九十二    年      八      月    二十八    日
~B法院書記官  王少玲


司法院資訊處製作；財團法人民間司法改革基金會備份。
